【裁判字號】    98,易,441
【裁判日期】    980930
【裁判案由】    竊盜等
【裁判全文】
臺灣嘉義地方法院刑事判決               98年度易字第441號
公  訴  人  臺灣嘉義地方法院檢察署檢察官
被      告  甲○○
上列被告因竊盜等案件，經檢察官提起公訴（九十八年度偵緝字
第二七四號、第二七五號），被告於準備程序中就被訴事實為有
罪之陳述，經本院裁定改依簡式程序審理，判決如下：
    主  文
甲○○攜帶兇器竊盜，處有期徒刑陸月，如易科罰金，以新臺幣
壹仟元折算壹日，未扣案金屬扳手壹支沒收；又未指定犯人，而
向該管公務員誣告犯罪，處有期徒刑月，如易科罰金，以新臺
幣壹仟元折算壹日；又竊盜，處有期徒刑貳月，如易科罰金，以
新臺幣壹仟元折算壹日。應執行有期徒刑玖月，如易科罰金，以
新臺幣壹仟元折算壹日，未扣案金屬扳手壹支沒收。
    犯 罪 事 實
一、甲○○(一)基於意圖為自己不法所有之犯意，於民國九十七年
    一月九日凌晨某時，在嘉義市○○○街一六二號旁之空地，
    持其所有客觀上可供作兇器使用之扳手一支（未據扣案），
    以扳手將自用小客車上之車牌拆卸之方式，竊取丙○○所有
    之車牌號碼Y6—3985號車牌二面，得手後懸掛於其所有之引
    擎號碼VQ00000000號（原車牌號碼YW—8167號）自用小客車
    上而據為己有。(二)甲○○於九十八年一月十日，發現其停放
    在嘉義市○區○○路即興嘉公園附近，懸掛上揭竊得之Y6—
    3985號車牌號碼，引擎號碼為VQ00000000號之車輛因違規停
    車而遭拖吊後，因上揭車輛懸掛之車牌為其所竊取，無法提
    出行車執照領車，復為求免繳拖吊費用，竟基於誣告之犯意
    ，於九十八年一月十二日晚間七時三十分許，前往嘉義市政
    府警察局第一分局長榮派出所，向員警謊稱「其所有之YW—
    8167號、引擎號碼VQ00000000號、國瑞牌自用小客車，原本
    停放在嘉義市○○街九十號前，於九十八年一月十一日晚間
    九時三十分許發現遭竊，該車並沒有被拖吊」云云，報請警
    方協助偵查不特定人竊盜之罪嫌，而未指定犯人向該管公務
    員誣告犯罪。嗣經員警調閱路口監視器，並未發現有甲○○
    所稱之YW—8167號車輛停放在嘉義市○○街前，而於九十八
    年一月二十九日通知甲○○製作筆錄，並偕同甲○○前往拖
    吊場，發現甲○○車輛懸掛之車牌為他人失竊之Y6—3985號
    車牌，員警再次詢問甲○○其所誣告他人涉犯竊盜案件事宜
    時，甲○○即自白誣告罪行。(三)甲○○另基於意圖為自己不
    法所有，於九十八年二月十六日上午七時許，在嘉義市○區
    ○○○路一八０巷五號二樓住戶共用之陽台（侵入住宅部分
    未據告訴權人提出告訴），以徒手拿取之方式，竊取乙○所
    有之華歌爾品牌內褲二件及內衣一件，得手後據為己有，嗣
    經員警調閱監視器畫面，發現甲○○行跡可疑，並於同日中
    午在其車內扣得上揭內褲二件、內衣一件（已發還乙○），
    而查之上情。
二、案經嘉義市政府警察局第一分局報告臺灣嘉義地方法院檢察
    署檢察官偵查起訴。
    理  由
一、本件係經被告甲○○於準備程序當庭表示認罪，而經本院裁
    定以簡式審判程序加以審理，則依據刑事訴訟法第二百七十
    三條之二、同法第一百五十九條第二項之規定，不適用傳聞
    法則有關限制證據能力之相關規定，合先敘明。
二、被告甲○○有為上揭犯罪事實一(一)、(三)之竊盜犯行，業據被
    告坦承不諱，並經證人即被害人丙○○、乙○於警詢指證在
    卷，復有嘉義市政府警察局車輛尋獲電腦輸入單、被害被告
    單各一份、贓物認領保管單、扣押筆錄、扣押物品目錄表、
    扣押物品收據各二份、監視錄影翻拍照片二張、採證照片八
    張在卷可參；而被告有為上揭犯罪事實一(二)之未指定犯人誣
    告行為，亦據被告於本院坦承在卷，並有嘉義市政府警察局
    第一分局長榮派出所九十八年一月十二日調查筆錄、嘉義市
    政府警察局受理各類案件紀錄表各一份、現場採證照片六張
    等附卷可佐，足認被告上開任意性自白核與事實相合，堪以
    採信。本件事證明確，被告犯行均堪予認定，應依法論科。
三、按刑法第三百二十一條第一項第三款之攜帶兇器竊盜罪，係
    以行為人攜帶兇器竊盜為其加重條件，此所謂兇器，其種類
    並無限制，凡客觀上足對人之生命、身體、安全構成威脅，
    具有危險性之兇器均屬之，且祇須行竊時攜帶此種具有危險
    性之兇器為已足，並不以攜帶之初有行兇之意圖為必要，最
    高法院七十九年度台上字第五二五三號判例意旨可資參照。
    被告持以竊取Y6—3985號車牌二面之扳手雖未據扣案，然該
    扳手長度約十二公分，寬約二公分，為金屬材質，業據被告
    自承在卷，參以一般金屬材質之扳手均質地堅硬，被告復得
    以之鬆脫原緊拴之車牌螺絲，將車牌二面拆卸取下，若以之
    攻擊敲擊人體，客觀上對人之身體、安全可構成威脅，顯為
    具有危險性之兇器，應可認定。故核被告犯罪事實一(一)(二)(三)
    所為，係分別犯刑法第三百二十一條第一項第三款攜帶兇器
    竊盜罪、第一百七十一條第一項未指定犯人誣告罪、第三百
    二十條第一項普通竊盜罪。另被告犯罪事實一(一)部分，公訴
    意旨漏未斟酌被告係持足為兇器使用之金屬扳手行竊，而認
    被告係犯刑法第三百二十條第一項之普通竊盜罪，尚有未洽
    ，惟其基本事實同一，本院自應予以審理，並變更起訴法條
    。另被告就犯罪事實一(二)部分，於其所誣告他人涉犯竊盜罪
    之案件接受警詢時，即自白誣告罪行，應依刑法第一百七十
    二條之規定，減輕其刑。被告所犯上開各罪間，犯意各別，
    行為互殊，均應予分論併罰。另按刑法第六十二條所謂發覺
    ，固非以有偵查犯罪權之機關或人員確知其人犯罪無誤為必
    要，而於對其發生嫌疑時，即得謂為已發覺；但此項對犯人
    之嫌疑，仍須有確切之根據得為合理之可疑者，始足當之，
    若單純主觀上之懷疑，要不得謂已發生嫌疑，有最高法院七
    十二年台上字第六四一號判例可資參照。故偵查犯罪之人員
    本於證據，而對於被告有無犯罪嫌疑產生合理懷疑後，被告
    始坦承犯行，應僅屬自白而非自首。查被告雖於九十八年一
    月二十九日警詢時坦稱有於九十七年一月九日竊取丙○○之
    車牌二面，有該次警詢筆錄在卷可參，然被害人丙○○早於
    九十七年一月九日上午十時許，即已報警車牌失竊，且於九
    十八年一月二十九日該次警詢筆錄製作前，因承辦員警懷疑
    被告謊報車輛失竊，已偕同被告至拖吊場尋獲其車，並已發
    現被告車輛懸掛之車牌為其他車牌，被告始坦承車牌為其所
    竊取，有本院公務電話記錄在卷可參，是承辦員警既已本於
    證據，發現被告謊報失竊之車輛上懸掛他人車牌，即已尋獲
    失竊之車牌，被告始坦承竊盜犯行，應僅為自白犯罪，而與
    自首要件不符，參以被告前於偵查中經通緝始到案，有卷附
    臺灣嘉義地方法院檢察署嘉檢光偵孝緝字第五三八號通緝書
    、嘉檢光偵孝銷字第六一三號撤銷通緝書可參，亦難認被告
    有接受裁判之意，自不適用自首減輕其刑規定，附此敘明。
四、爰審酌被告高中肄業之智識程度；前有二次竊盜之素行（不
    構成累犯）；自述現從事臨時工，每月薪資未達二萬元、有
    一名小孩就讀大學、與其弟共同扶養母親之生活狀況；二次
    竊盜之犯罪手段、動機、目的；所造成被害人之損害情形，
    獲得被害人丙○○及乙○之原諒，並有賠償被害人乙○二千
    元，有和解書、本院公務電話記錄可參；謊報車輛失竊之犯
    罪動機、目的，恣意浪費司法資源，以及犯後均坦承犯行，
    態度尚佳等一切情狀，分別量處如主文所示之刑，並定其應
    執行刑。另按依司法院釋字第六六二號解釋：「中華民國九
    十四年二月二日修正公布之現行刑法第四十一條第二項，關
    於數罪併罰，數宣告刑均得易科罰金，而定應執行刑之刑逾
    六個月者，排除適用同條第一項得易科罰金之規定部分，與
    憲法第二十三條規定有違，並與本院釋字第三六六號解釋意
    旨不符，應自本解釋公布之日起失其效力。」，故對於數罪
    併罰，數宣告刑均得易科罰金，而定應執行之刑超過六個月
    之案件，依司法院釋字第三六六號、第六六二號解釋意旨，
    仍得易科罰金，故就上揭宣告刑及應執行刑，均併諭知易科
    罰金之折算標準。末查未扣案之金屬扳手一支，為被告所有
    ，且係攜往犯罪事實一(一)用以竊取車牌所用之物，且尚在被
    告住處，此據被告供承在卷，爰依刑法第三十八條第一項第
    二款規定，宣告沒收，並依主從相隨之法理，於被告所犯攜
    帶兇器竊盜罪主文項下諭知。
五、公訴意旨另認除上開本院已論罪科刑之犯行外，甲○○於九
    十八年一月十二日晚間七時許，向長榮派出所內員警誣指他
    人涉犯竊盜罪嫌時，並使該派出所員警將此不實之事實，登
    載於其職務上所掌管之嘉義市政府警察局受理各類案件紀錄
    表內，而足以生損害於警察勤務之正常運作，因認被告此部
    分亦涉有刑法第二百十四條使公務員登載不實文書罪嫌云云
    。惟按刑法第二百十四條之使公務員登載不實罪，須一經他
    人之申報，公務員即有登載之義務，並依其所為不實之申報
    予以登載，始足構成。若其所為申報，公務員尚須為實質之
    審查，以判斷其真實與否，始得為一定之記載者，即無從成
    立該罪。本件上訴人向警局謊報車子失竊，警員本有偵查犯
    罪權限，是否一經申報即須登載於該「車輛協尋受理報案單
    」上，有無須予實質審查，攸關是否成立該罪名，自非無研
    求餘地（最高法院八十五年度台上字第二七七八號判決意旨
    參照）。查被告於九十八年一月十二日晚間七時三十分許，
    在長榮派出所內，向員警謊稱其車輛失竊，而有未指定犯人
    誣告之行為，業據本院認定如前，而員警於受理被告報案時
    ，雖將被告申告車輛失竊之內容填載在嘉義市政府警察局受
    理各類案件紀錄表之報案內容欄位，然警察機關就被告所申
    告之事實，應依職權調查其真偽，其將申告內容填載在受理
    各類案件紀錄表，僅作為其偵查之資料而已，核與使公務員
    登載不實文書罪之構成要件不符，尚難以該罪相繩，本應為
    無罪之諭知，然因公訴意旨認上揭部分若構成犯罪，係與上
    開犯罪事實一(二)未指定犯人誣告罪部分，具有想像競合之裁
    判上一罪關係，爰不另為無罪諭知，附此敘明。
據上論斷，應依刑事訴訟法第二百七十三條之一第一項、第二百
九十九條第一項前段、第三百條，刑法第三百二十一條第一項第
三款、第一百七十一條第一項、第一百七十二條、第三百二十條
第一項、第四十一條第一項前段、第五十一條第五款、第三十八
條第一項第二款，刑法施行法第一條之一第一項、第二項前段，
判決如主文。
本案經檢察官王振名到庭執行職務。
中    華    民    國    98    年    9     月    30    日
                  刑事第一庭法  官  黃琴媛
上列正本證明與原本無異。
如不服本判決，應於判決送達後10日內向本院提出上訴狀（應附
繕本）。告訴人或被害人如對於本判決不服者，應具備理由請求
檢察官上訴，其上訴期間之計算係以檢察官收受判決正本之日期
為準。
中    華    民    國    98    年    9     月    30    日
                            書記官  洪敏芳
附錄本判決論罪法條
中華民國刑法第321條第1項第3款
犯竊盜罪而有左列情形之一者，處 6 月以上、 5 年以下有期徒
刑：
三、攜帶兇器而犯之者。
中華民國刑法第171條第1項
未指定犯人，而向該管公務員誣告犯罪者，處1年以下有期徒刑
、拘役或3百元以下罰金。
中華民國刑法第320條第1項
意圖為自己或第三人不法之所有，而竊取他人之動產者，為竊盜
罪，處5年以下有期徒刑、拘役或5百元以下罰金。


司法院資訊處製作；財團法人民間司法改革基金會備份。
